臺灣高等法院臺中分院刑事判決　　　　　　　　　九十四年度上更(二)字第六六號
　　上　訴　人
　　即　被　告　甲○○
　　上　訴　人
　　即　被　告　癸○○
　　右　一　人
　　選任辯護人　常照倫律師
　　上　訴　人
　　即　被　告　戊○○
右上訴人，因被告常業詐欺等案件，不服臺灣臺中地方法院九十年度訴字第二○○三
號，中華民國九十一年七月三日第一審判決（起訴案號：臺灣台中地方法院檢察署九
十年度偵字第七九○五號、第一二七三七號）提起上訴，經本院判決後，由最高法院
發回審理，本院判決如左：
    主      文
原判決關於甲○○常業詐欺暨定執行刑部分，關於癸○○、戊○○部分均撤銷。
甲○○、癸○○共同意圖為自己不法之所有，以詐術使人將本人之物交付為常業，甲○○處有期徒刑壹年捌月，癸○○處有期徒刑壹年貳月。
附表一（編號七除外）、附表二、附表三（編號五除外）、附表五所示之物均沒收。
戊○○共同連續以詐術得財產上不法之利益，處有期徒刑陸月，如易科罰金以參佰元
折算壹日。
    事      實
一、甲○○自民國（下同）九十年一月間某日起，與真實姓名年籍不詳綽號「小玲」
    之成年女子（自稱李小姐），基於常業詐欺之犯意聯絡，意圖為自己不法之所有
    ，組成詐欺集團，先自報紙分類廣告所刊登之聯絡電話，以每本存摺連同提款卡
    新台幣（下同）五千元之代價，向姓名年籍不詳者購入如附表一所示之人頭帳戶
    （編號七除外，該王莉玲帳戶係遭伊兄長甲○○所竊取，竊盜部分未據告訴），
    另依報紙分類廣告所刊登之電話號碼聯絡，向不詳姓名年籍之人，購入他人冒名
    申請或以不詳方法持有，如附表二、三所示行動電話ＳＩＭ卡（附表三編號五之
    己○○晶片係遺失），再分別於報紙或跳蚤雜誌上刊登分類廣告，或以夾報廣告
    方式，提供如附表二、三所示行動電話號碼資以聯絡，對人詐稱可代辦個人信用
    貸款，惟需事先辦理徵信，繳交徵信手續費用、保證金及律師費等費用云云，使
    急需資金週轉之人陷於錯誤，信以為真，將手續費等費用匯入其等所指定如附表
    一所示之帳戶，並自九十年三月初起，以每月三萬元，並就所負責招攬之被害人
    匯款總額五五分帳之代價，僱用有共同犯意聯絡之癸○○，另以每月三萬元代價
    ，僱用戊○○，從事電話接聽，留下客戶資料業務，癸○○、戊○○二人即分別
    自被僱用時起加入該集團之運作，甲○○、「小玲」、癸○○、戊○○四人，均
    明知該集團並無在臺中市○○路○段七四巷三弄十六號犯案場所，申請裝設一般
    市內電話，0000000000、0000000000、00000000
    00號等，則係轉接至手機使用，附表三所示行動電話門號，係他人冒用附表三
    所示乙○○等人名義申請或以不詳方法取得之手機門號，竟共同意圖為自己免費
    撥打行動電話之不法利益，並基於概括犯意，連續多次以撥打該等行動電話對外
    聯絡，使附表三所示中華電信等公司誤為係附表三所示乙○○等承租人所使用，
    任其免費使用該行動電話門號通信，甲○○等人因此獲得如附表三所示免繳納電
    話費用之不法利益，足生損害於附表三所示各電信公司。甲○○與「小玲」二人
    ，對附表四編號一至五號之謝奇庭等人，甲○○、「小玲」、癸○○對於附表四
    編號六至十八號之段怡如等人，並共同基於意圖為自己不法所有之概括犯意聯絡
    及行為分擔，趁謝奇庭等人急需貸款撥打電話洽詢信用貸款事宜時，即以前開方
    式，對謝奇庭等人佯稱可代為辦理信用貸款云云，致謝奇庭等人陷於錯誤，各於
    附表四所示之時間，先後將如附表四所示之金額匯至甲○○等人所指定如附表一
    之帳戶內，甲○○等三人連續以此方法，共計詐得約一百六十萬一千八百二十六
    元，其等均以此為業，賴以維生。嗣於九十年五月二日下午二時許，在台中市○○區○○路二段七十四巷三弄十六號，為警查獲其等供犯罪所用如附表一編號一
    至四所示帳戶存摺六本、如附表五所示之物（其中，編號四之行動電話十三支，
    含附表二、三所示之ＳＩＭ卡十三張）及現金十四萬九千七百元，始查悉上情。
二、案經臺中市警察局移送臺灣臺中地方法院檢察署檢察官偵查起訴。
    理      由
一、訊據上訴人即被告（下稱被告）甲○○，固坦承有於上開時地被警查獲之情事，
    惟矢口否認其為上開詐欺集團之主謀，並先後辯稱：其比被告癸○○、戊○○二
    人更晚被僱用，應非主謀，主謀應是李小姐及小楊者，其他的共犯尚有羅清淵、
    丘文山、錢淑芬等，卻未遭警方移送偵辦云云。訊據上訴人即被告（下稱被告）
    戊○○、癸○○二人，均坦承於九十三年三月初開始至前揭集團上班之情事，惟
    均矢口否認有詐欺犯行，二人均辯稱：剛開始時，渠等只是負責接聽電話及留下
    對方之資料，至三月底始知悉甲○○等人未實際放款予被害人，渠等亦不知大家
    所用之行動電話係冒用他人名義所申請，而未付費云云。惟查：
(一)前揭常業詐欺之犯罪事實，業據被告甲○○、癸○○於偵查及原審時供承不諱，
    ，被告甲○○並於偵查中、原審時坦承上開自報紙分類廣告購入如附表一所示之
    存款帳戶，及如附表二、三所示之行動電話ＳＩＭ卡，且以可代辦信用貸款方式
    ，詐騙如附表四所示之被害人等情不諱，核與附表四被害人謝奇庭等人於警訊中
    所指訴情節相符，並有如附表一編號一至四所示存摺、如附表二、三所示行動電
    話ＳＩＭ卡、如附表五所示物品扣案可憑，此外，又有各被害人匯款單、如附表
    二、三所示電信公司之回函、如附表一所示郵局帳戶往來明細資料、萬通銀行帳
    戶往來明細資料等附卷可證，事證已極明確。再者，被告甲○○於警訊、偵查中
    均坦承：其是以夾報廣告刊登貸款名目及聯絡電話，之後再對客戶表示貸款已經
    通過，要客戶繳手續費，請客戶匯款到指定的人頭帳戶，由其負責登報、領錢、
    提供場所、電話及人頭帳戶，被告癸○○、戊○○負責接聽電話，並跟客戶表示
    貸款下來，要客戶匯款到指定帳戶，其每月給被告癸○○、戊○○他們底薪三萬
    元，客戶匯款進來，則與接洽的人五五分帳等語（參見七九○五號偵查卷八三至
    八五頁、九十頁），核與被告癸○○、戊○○於偵查中所供：伊等二人負責接聽
    客戶的電話，其他由被告甲○○負責，由被告甲○○去領錢、夾報發傳單、及請
    客戶匯款至指定之帳戶等情相符（參見七九○五號偵查卷八八、八九頁），可見
    被告甲○○、癸○○等人常業詐欺犯行，至為灼然。
(二)又被告癸○○於原審供稱：當初是被告甲○○的朋友「小玲」，也就是「李小姐
    」介紹其進去工作，其先認識「李小姐」，「李小姐」當初對其謂其只要負責接
    聽電話，一個月三萬元，「李小姐」說老闆是被告甲○○等語（參見原審卷四六
    ○頁），於本院前審供稱：「九十年三月中旬，朋友介紹我去的，就是『小玲』
    ，我和她也是朋友介紹認識的，至於『小玲』的本名我不知道，因為她也不讓我
    知道，我只在公司工作一個多月，『小玲』也在公司裡面，來來去去的，公司老
    闆是『小玲』和甲○○；薪水三萬元，我也是負責留下客戶資料，整理好之後交
    給『小玲』，然後由他們接手辦理貸款的事宜」等語（參見本院上訴卷一第七四
    頁），再於本院更審供稱「上班是朋友介紹，是向甲○○報到，薪水是向甲○○
    領的」等語（參見本院更一審卷五十頁）。被告戊○○於原審中陳稱：伊是看報
    紙去應徵的，是向李小姐（即小玲）應徵，領薪水有時是向「小玲」領，有時是
    向被告甲○○領，「小玲」大概是做到九十年四月中旬之後就沒有做了等語（參
    見原審卷三三、四六○、四六一頁），於本院前審供稱：「應徵進去後，我負責
    接電話，留資料，薪資三萬元，錄用我的人是一個女的，叫做『小玲』，年約二
    十幾歲，老闆是甲○○」、「薪水是向甲○○領的」等語在卷（參見本院上訴卷
    一第七二頁，更一審卷五十頁），互核相符，佐以被告甲○○所供附表一之帳戶
    ，及附表二、三之行動電話卡均係其買來云云，足見被告戊○○、癸○○二人，
    應係事後受僱於該集團，至為明確，是被告甲○○於本院更二審時改稱其比被告
    癸○○等人晚進去該集團上班，其非主謀云云，核係卸責之詞，難以輕信。
(三)被告甲○○於原審另辯稱主謀應係小玲及小楊云云（參見原審卷三二頁），原審
    依被告甲○○所提供綽號「小楊」所使用之行動電話號碼0000000000
    號查證之結果，該行動電話係由證人吳金樹所使用乙節，有台灣大哥大股份有限
    公司所檢附之用戶門號資料乙紙在卷可憑，證人吳金樹亦傳喚到庭，由被告甲○○指認，被告甲○○卻稱：其所說的「小楊」不是在庭的證人吳金樹等語（參見
    原審卷一六六頁），但被告甲○○無法再提出其他資料，以供查證是否確有綽號
    「小楊」其人，且該人即係主謀，則被告甲○○上開所辯，是否實在，自有可疑
    。被告甲○○又於本院請求傳訊羅清淵、丘文山、錢淑芬到庭作證，丘文山、錢
    淑芬經傳拘，均未到庭，證人羅清淵則於本院前審證稱：「（九十年五月二日，
    被告三人於被警查獲時，你是否在場？為何在現場？）是的，我在場，就在河南
    路那裡，我那天是去還甲○○錢，之前我向他借了幾千元，我到了那邊之後，警
    察就出來查案了，我到那裡的時候，還不知道甲○○在做些什麼，他只是告訴我
    說他會在那裡」等語（參見本院上訴卷一第一三五頁）。又證稱：「（對於扣案
    「ＮＯＴＥ－ＢＯＯＫ」一本有何意見？其上係何人的筆跡？是否係甲○○、丘
    文山、錢淑芬的筆跡？）我不知道」、「（你是否自稱陳俊宏？）不是」等語（
    參見本院上訴卷一第一六九、一七○頁）。被告戊○○、癸○○亦供稱：不認識
    羅清淵，羅清淵不是公司成員，羅清淵、丘文山、錢淑芬沒有在公司工作等語（
    參見本院上訴卷一第一三九、一七○頁），佐以該三人於案發警訊時供稱，可見
    被告甲○○辯稱羅清淵等三人應係共犯云云，難以逕採。再者，證人即台中市○○路○段七四巷三弄十六號房屋之屋主李金鳳，於本院證稱：伊房屋於九十年間
    出租時，都是透過仲介代書處理，定契約時，伊都不在場等語（參見本院上訴卷
    二第一一三頁），證人李金鳳之上開證言，亦難為被告甲○○有利證明，是被告
    甲○○辯稱：共犯另有羅清淵、丘文山、錢淑芬云云，顯乏客觀依憑，不足採信
    。又被告於本院前審請求鑑定羅清淵、丘文山、錢淑芬之筆跡，並請求進行測謊
    ，核與本件上開犯行之認定，並無直接關連，自無再調查之必要。又被告於本院
    前審另稱本案被查扣之現金達一百餘萬元，非僅十四萬九千七百元云云，於本院
    更二審時再稱該十四多萬元款項係其貸款，並非犯罪所得云云，惟經本院前審函
    請台中市警察局查復，尚有無未移送之證物或扣押物，業據台中市警察局檢送經
    被告甲○○簽名並捺指印之搜索扣押證明筆錄、執行搜索現場帶案保管物品，其
    上面亦載明扣案之現金為十四萬九千七百元（參見本院上訴卷二第五四至五六頁
    ），再佐以被告甲○○先前之偵審中所供，益見被告甲○○上開所辯云云，核與
    事實明顯相違，均難以採信。
(四)被告癸○○於九十年五月二日案發之警訊時雖坦承伊負責接聽電話，並留下客戶
    電話，詐騙客戶行為則由甲○○自己進行云云（參見七九０五號偵查卷二十頁）
    ，惟於九十年五月二日偵查中供稱卻明確供稱：「我負責接聽電話及留客戶資料
    ，再交給甲○○處理，甲○○請客戶匯錢進來」、「沒有貸款給客戶」、「（詐
    騙所得如何分帳）甲○○每月給我月薪三萬元，業績如達到三十萬元，就五五分
    帳」、「（從何時起從事詐騙）三月初起」等語，核與甲○○同日所供「（跟楊
    土瑩及戊○○如何分工）我負責登報、領錢及提供場所、電話及人頭帳戶，他二
    人負責接聽電話，並跟客戶表示貸款下來，要客戶匯款到指定帳戶」、「我每月
    給他們底薪三萬元，客戶匯款進來時，則跟他們五五分帳，是指他們所接的客戶
    匯款進來，就跟接洽的人五五分帳」等語至為相符（參見七九０五號偵查卷八九
    至九一頁），足見被告癸○○於偵查中之詐欺所得五五分帳自白，尚非無稽。又
    被告甲○○於本院更二審時接受被告癸○○選任辯護人交互詰問後，本院依職權
    訊問時，甲○○更證稱：被害人打電話進來的號碼如是一樣，則接電話者應是同
    一人，附表四被害人打電話進來，接電話的徐先生、許先生均係癸○○等語後，
    被告選任辯護人再詰問證人，證人證稱扣案之筆記本所載資料，均係被告楊土瑩
    所記載的云云，被告癸○○當庭承認該筆記本大部分均是伊筆跡等情在卷（參見
    本院更二審卷八一至八六頁），再核閱該筆記本之記載，有附表四被害人謝奇庭
    、李雅強、林絹坤、段怡如、楊家鳳、吳俊男、王宏嘉、施仁杰等人姓名、其他
    資料之註記，甚為詳細，底頁更有一些帳戶資料之註記，則被告楊土瑩如僅接聽
    客戶打來之電話，並未再打電話要客戶匯錢，何必記載上開不需要留存之資料，
    足認被告甲○○偵查中所證「癸○○等人，並跟客戶表示貸款下來，要客戶匯款
    到指定帳戶」等情，信而有徵，是被告癸○○不僅在該集團接聽電話而已，更已
    參與附表四之詐騙犯行，極為明確，要堪認定，則被告癸○○於本院更審時辯稱
    伊僅接電話，並未參與詐騙被害人云云，核係卸責之詞，難以採信，是依上情，
    被告癸○○與被告甲○○、小玲者共同常業詐欺犯行，彰彰明甚，洵堪認定。
(五)次查，被告甲○○於偵審中供承附表二、三之ＳＩＭ卡，係其向不詳姓名者購入
    ，供該集團者成員使用等情在卷，而九十年間，國內手機及ＳＩＭ卡之申請使用
    已甚廣泛，任何成年人欲申請使用手機，並無任何困難，則被告甲○○購入他人
    名義ＳＩＭ卡使用，其動機除防止持有使用者被查獲真實身分外，是否未有詐欺
    得利犯意，已非無疑。又依附表三之申請人庚○○、己○○警訊所供，伊等電話
    晶片或係遺失，或係遭人冒名申請使用。再依原審向各家電信公司函查之帳單所
    載，該等電話均遭人大量使用，而未如期繳納鉅額費用，足見該ＳＩＭ卡於當時
    確遭被告甲○○等人大量使用，應甚明確，要堪認定。又被告甲○○於本院更二
    審，法官依職權訊問時證稱「查獲地點只是住宅，沒有公司名稱」、「那邊沒有
    市內電話」、「（你們在那邊上班，人家打電話進來是手機，還是市內電話）都
    有，如果是市內電話，那就是轉接進來的」、「（被害人打手機號碼進來的時候
    ，這個手機如果沒有往外打，要不要付費）那就不用付費」等語（參見本院更二
    審卷八十頁），並有原審函查之市內電話(00)00000000,00000000,00000000之裝
    機地點資料可憑（參見原審卷二五四、二五五頁），對照附表四之被害人十八位
    ，於警訊時陳稱渠等有打市內電話，亦有打手機與被告等人聯絡外，更陳稱接電
    話者亦有打電話與被害人聯絡，則附表三之電話如未經甲○○集團成員對外聯絡
    ，又何以積欠如此鉅額之話費，核與常情難以相合，顯見該集團成員就該電話有
    對外使用，而未正常依限繳納費用乙節，應有所認識，至為灼然，是被告戊○○
    、癸○○二人既均為該集團成員，並在該集團工作二、三月餘始被查獲，則伊等
    二人就該上班地點並無裝設市內電話，客戶大多打入手機聯絡，該手機亦非集團
    成員名義，被告二人自應能知悉該手機之使用有異常現象，卻猶以他人名義申設
    或遺失之手機晶片大量對外聯絡使用，足見該等集團成員就該等使用行動電話，
    應知悉係冒用他人名義申請使用，洵堪認定，此不因被告甲○○有無告知該等手
    機是買來之來源而有異，則被告二人上開所辯不知該手機門號未繳費云云，核係
    事後卸責之詞，礙難採取。且依原審函查之繳納費用之資料，雖有些門號有部分
    繳納之情事，但依原審就查獲時止積欠話費查詢結果，上開附表三積欠話費金額
    顯未清償，應甚明確，則被告甲○○縱曾依期繳納部分之話費，亦難為其等有利
    認定。又附表三編號五之己○○之話費既係九十年七月始一次清償完畢，亦難為
    被告等人未詐欺之有利認定，從而，被告甲○○等人，確有上開詐欺得利之犯行
    ，要堪認定。綜上所述，本件事證明確，被告甲○○癸○○上開共同詐欺得利、
    共同常業詐欺犯行，被告戊○○共同詐欺得利犯行，均堪認定，應依法論科。
二、按刑法上所謂「常業」，指反覆以同種類行為為目的之社會活動之職業性犯罪而
    言，至於犯罪所得之多寡，是否恃此犯罪為唯一之謀生職業，則非所問，縱令兼
    有其他職業，仍無礙於該常業犯罪之成立（參照最高法院八十五年度臺上字第五
    一○號判例意旨）。經查，被告甲○○、癸○○及綽號「小玲」成年女子，共同
    以如附表二、三所示辛○○等被冒名申請或遺失之行動電話，對不特定之人詐稱
    可代為辦理信用貸款云云，以騙取他人財物，被告甲○○係負責人，被告癸○○
    則按月領取三萬元之薪資，另就所招攬之客戶匯入款項五五分帳，則被告等人顯
    係以此為業，職業性犯罪，均恃此為生，核其二人所為，均係犯刑法第三百四十
    條常業詐欺取財罪。被告甲○○、楊土瑩、戊○○等人，以附表三電話撥打使用
    ，該行動電話門號係他人冒用被害人名義申請或以不詳方法取得，因係電信業者
    所核發之「真實」門號，且被冒用名義者，實際上亦未申請該門號使用，則該冒
    用他人名義所申請之門號，並非他人電信設備，縱有撥打使用之行為，尚不構成
    電信法第五十六條第一項之罪，其撥打使用僅在於對電信業者施用詐術以獲取免
    付費使用之利益，被告等三人此部分所為，核係犯刑法第三百三十九條第二項第
    一項之詐欺得利罪。被告甲○○與綽號「小玲」女子間，及自九十年三月間起，
    被告甲○○、癸○○、戊○○與綽號「小玲」女子間，就詐欺得利罪，甲○○與
    癸○○、綽號小玲間，就常業詐欺罪，均有犯意聯絡及行為分擔，均為共同正犯
    。被告等先後多次撥打如附表三所示行動電話門號之犯行，均時間緊接，犯罪構
    成要件相同，顯係基於概括之犯意反覆為之，為連續犯，均應依刑法第五十六條
    之規定論以一罪，並加重其刑。又被告甲○○、楊土瑩二人所犯前開二罪間，有
    方法、目的之牽連關係，應依刑法第五十五條之規定，從一重之常業詐欺取財罪
    處斷。被告甲○○所犯常業詐欺罪，與已判決確定之未經許可寄藏手槍罪間，犯
    意各別，罪名不同，應分論併罰。
三、原審經審理之結果，認被告三人罪證明確，予以論科，固非無見，惟查，原判決
    附表一（即本院判決附表四）編號二被害人蔡欣芸匯款部分，於九十年二月七日
    所匯，其中一筆一萬三千五百元係匯至王莉玲之帳號000000000000
    00號郵局帳戶，並非玉山銀行帳戶，有玉山銀行台中分行函附卷可稽（參見本
    院上訴卷二第六四頁），原判決將該筆匯款誤為匯至王莉玲玉山銀行帳戶，自有
    誤認。又原判決附表一（即本院判決附表四）編號四最後匯款日期應為九十年二
    月十四日，原判決誤為九十年二月二十四日，均有違誤。扣案現金十四萬九千七
    百元，係被告因犯詐欺罪所得之物，各被害人依法得請求返還，原判決諭知沒收
    ，且附表一編號七所示王莉玲帳戶及存摺，係遭被告甲○○所竊取，附表三編號
    五月己○○晶片係遺失，被害人均得領回，原審仍予宣告沒收，顯有可議。再者
    ，被告戊○○僅共犯詐欺得利，並未共犯常業詐欺罪（詳如後敘），原判決一併
    認定犯有常業詐欺，亦有未合。被告甲○○癸○○二人提起上訴否認犯罪，指摘
    原判決不當云云，雖無理由，被告戊○○提起上訴，否認有詐欺得利罪，亦為無
    理由，惟指摘其未共犯常業詐欺罪，非無理由，原判決此部分亦有上開可議，即
    屬無可維持，應由本院就被告癸○○戊○○部分，及被告甲○○此部分暨定執行
    刑部分均撤銷改判。爰審酌被告甲○○為該詐欺集團之負責人、被告癸○○為受
    雇人，其等均昧於良心，無視各該被害人已陷於困境而急需周轉之悽慘，猶對之
    詐取財物，敗壞世風，被告戊○○詐欺得利所生之危害有限，及被告等三人犯罪
    之動機、手段、所生危害、犯罪後態度等一切情狀，分別量處如主文第二項、第
    四項所示之刑，被告戊○○部分，並諭知易科罰金之折算標準，以示懲儆。如附
    表一所示存摺及提款卡（其中，編號五至十五之存摺，雖未扣案，惟無證據證明
    業已滅失），除編號七係被告甲○○竊取，被害人尚得領回外，係被告等人所有
    ，供犯罪所用，應依法宣告沒收。如附表二所示預付卡、附表三所示之行動電話
    ＳＩＭ卡（除編號五之己○○部分係遺失，得請求領回外）、如附表五編號一至
    四等物（其中，手機應係十三支，而非原判決認定之十五具，參見七九０五號偵
    查卷六十頁之保管物品清單，及本院上訴卷一之卷證標目，該偵查卷一一七、一
    一八頁之扣押物品清單，亦誤載為十四具，均附此敘明），均為被告甲○○、癸○○等人所有，供其等犯罪所用之物，亦應依刑法第三十八條第一項第二款宣告
    沒收。
四、公訴意旨另以：(1)被告甲○○、戊○○、癸○○等人利用如附表二所示辛○○等
    人名義申請之預付卡部分，係涉犯刑法第三百三十九條第二項之詐欺得利罪嫌。
    (2)被告癸○○於九十年二月間起至九十三月初止，即加入上開詐欺集團，被告戊○○自九十年二月間起加入該集團，共同以前開方式為詐欺行為，涉有常業詐欺
    罪嫌云云。然按，被告未經審判證明有罪確定前，推定其為無罪，犯罪事實應依
    證據認定之，無證據不得認定犯罪事實，為刑事訴訟法第一百五十四條第一項、
    第二項分別定有明文。又按，認定犯罪事實之證據係指足以認定被告確有犯罪行
    為之積極證據而言，該項證據自須適合於被告犯罪事實之認定，始得採為斷罪資
    料，苟積極證據不足為不利於被告事實之認定時，即應為有利於被告之認定，更
    不必有何有利之證據（參照最高法院二十九年上字第三一○五號、三十年上字第
    八一六號判例意旨）。且按，刑事訴訟上證明之資料，無論其為直接或間接證據
    ，均須達於通常一般之人均不致有所懷疑，而得確信其為真實之程度，始得據為
    有罪之認定，若其關於被告是否犯罪之證明未能達此程度，而有合理懷疑之存在
    ，致使無從形成有罪之確信，根據「罪證有疑，利於被告」之證據法則，即不得
    遽為不利被告之認定（參照最高法院七十六年度臺上字第四九八六號判例意旨）
    。經查：
(一)行動電話易付卡之性質須事先儲值，即在買受該等易付卡時須先付費，電信公司
    除提供該門號供持有人使用，並提供一定金額（時數）供客戶撥打電話，待電信
    公司所提供之一定金額（時數）撥打完盡後，該門號之持有人僅得接聽電話，除
    非再補充儲值卡外，無法以該門號撥打電話予其他人，是使用預付卡時，僅得以
    預付之金額撥打電話，並無事先通話，再由電信公司就持有人之通話時數計費之
    情形，此有原審函查之電信公司覆函可憑，則被告等人利用如附表二所示辛○○
    等被害人名義申請之預付卡而撥打使用之行為，尚不因其撥打使用而得以獲取免
    付費使用之利益，要堪認定，自難認係構成詐欺得利罪。
(二)被告癸○○於警訊及偵查、原審及本院審理中，均供稱伊自九十年三月初起始至
    前開被查獲之地點工作，核與共犯戊○○於偵查、審理時所供情節，至為相符，
    此外，復查無其他積極證據足資證明被告癸○○曾於九十年二月間起至同年三月
    初，即加入上開集團共同為詐欺之行為，既無證據足認被告確有此部分之犯行，
    原應為其無罪之判決，然公訴意旨認被告三人上開兩部分，與被告三人論罪科刑
    部分，有實質上一罪或裁判上一罪關係，爰不另為其等三人無罪之諭知。
(三)被告戊○○於警訊時，固坦承伊有向被害人以言詞詐騙，並以五五方式與甲○○
    分帳，伊在該集團工作五個月云云，惟此供詞核與被告癸○○警訊所供並非相同
    ，且與被告於偵查中所供「我跟甲○○及癸○○共同經營，但我與癸○○只負責
    接客戶的電話，其他由甲○○負責」、「客戶打電話來，我們留下客戶資料，再
    由甲○○跟客戶談繳費之事，再匯款到指定帳戶」、「今年三月間起」、「甲○○每月給我底薪三萬元，另詐騙所得再跟甲○○五五分帳」、「分得十幾萬元」
    等情，就何時開始工作，有無親自向被害人言詞詐騙等節，均非一致，對照被告
    甲○○警訊、偵查中所供，可見被告戊○○於應徵該工作時，雇用人固承諾月薪
    三萬元外，另以業績五五分帳方式給付現金，然被告是否已參與該詐騙被害人之
    犯罪手法，是否確有分帳得款數萬元等，仍非無疑。再者，附表四之十八位被害
    人，於警訊時均指稱伊等以電話與該集團成員聯絡而遭騙，顯見該等被害人亦無
    從確認行騙者為何人，而警方於九十年五月二日查獲時，現場除被告甲○○、癸○○、戊○○三人外，另有丘文山、錢淑芬、羅清淵、巧寶華、張瑜玟、曾俊達
    等人，警方卻僅移送該三位被告，被告甲○○更於原審及本院前審指稱羅清淵等
    三人應係共犯，雖為本院所未採認，但查，電話行騙之犯罪，本難確認行騙者，
    則被告戊○○偵查中所辯，伊僅負責留下客戶資料，行騙部分由甲○○下手云云
    ，是否不堪採信，即有可疑。次查，本院更二審時，被告甲○○就被告癸○○有
    在扣案筆記上寫下被害人資料，且指稱該徐先生、許先生者即係被告癸○○等情
    ，證稱至詳在卷，業如前述，惟就被告戊○○部分，有無參與詐騙之情事，則係
    證稱不清楚在卷（參見本院更二審卷八四頁），而扣案證物，亦難以推知有被告
    戊○○之筆跡，益見被告戊○○辯稱：伊未參與詐騙云云，尚堪採信。換言之，
    被告戊○○於偵審中所供伊知情甲○○在行騙，是否等同被告亦有共同參與，即
    被告是否與甲○○、癸○○間，就詐騙被害人財物犯行，存有共同正犯之關係，
    有待客觀事證加以確認，惟依卷內證物及存摺，難以證明被告有共同犯行，被告
    雖有以附表三電話對外聯絡，然該聯絡是否即係共同向被害人行騙，共犯甲○○
    之證詞甚有保留，檢察官復未提出補強證據，揆諸上開說明，被告戊○○是否參
    與附表四之詐騙犯行，在在可疑，則被告辯稱其未共同詐騙被害人之款項，尚堪
    採取。此外，法院查無客觀證據可憑，本院亦認無依職權調查其他證據，被告此
    部分之犯罪，即屬不能證明，惟公訴人認與上開有罪部分間，有裁判上一罪關係
    ，爰不另為被告無罪之諭知。
據上論結，應依刑事訴訟法第三百六十九條第一項前段、第三百六十四條、第二百九
十九條第一項前段，刑法第二十八條、第五十六條、第三百三十九條第二項第一項、
第三百四十條、第五十五條、第四十一條第一項前段、第三十八條第一項第二款，罰
金罰鍰提高標準條例第一項前段、第二條，判決如主文。
本案經檢察官寅○○到庭執行職務
中      華      民      國      九十四  年      五      月      十      日
                                臺灣高等法院臺中分院刑事第一庭
                                      審判長法  官　陳　紀  綱
                                            法  官　陳　登　源
                                            法　官  蔡　聰　明
右正本證明與原本無異。
被告甲○○、癸○○及檢察官，均得上訴。
如不服本判決應於收受送達後十日內向本院提出上訴書狀，其未敘述上訴之理由者並
得於提起上訴後十日內向本院補提理由書（均須按他造當事人之人數附繕本）。
                                            書記官　郭  振　祥
中      華      民      國      九十四  年      五      月      十一    日
刑法第三百三十九條：
意圖為自己或第三人不法之所有，以詐術使人將本人或第三人之物交付者，處五年以
下有期徒刑、拘役或科或併科一千元以下罰金。
以前項方法得財產上不法之利益或使第三人得之者，亦同。
前二項之未遂犯罰之。
刑法第三百四十條：
以犯第三百三十九條之罪為常業者，處一年以上七年以下有期徒刑，得併科五萬元以
下罰金。
                                                                        Ａ
附表一：
┌──┬───┬──────────────┬─────────────┐
│編號│戶  名│金   融   機   構   帳   號 │       備          考     │
├──┼───┼──────────────┼─────────────┤
│一  │紀鼎乾│郵局局號0000000，帳號0000000│扣案存摺一本（含提款卡一張）
├──┼───┼──────────────┼─────────────┤
│二  │廖建龍│郵局局號0000000，帳號0000000│同右                      │
├──┼───┼──────────────┼─────────────┤
│三  │張秀美│郵局局號0000000，帳號0000000│同右                      │
│    │      ├──────────────┼─────────────┤
│    │      │萬通銀行，帳號00000000000000│同右                      │
├──┼───┼──────────────┼─────────────┤
│四  │林洲緒│郵局局號0000000，帳號0000000│同右                      │
│    │├──────────────┼─────────────┤
│    │      │萬通銀行，帳號00000000000000│同右                      │
├──┼───┼──────────────┼─────────────┤
│五  │蕭松濤│郵局局號0000000，帳號0000000│含存摺及提款卡，均未扣案  │
├──┼───┼──────────────┼─────────────┤
│六  │周復興│郵局局號0000000，帳號0000000│同右                      │
├──┼───┼──────────────┼─────────────┤
│七  │王莉玲│郵局局號0000000，帳號0000000│同右                      │
├──┼───┼──────────────┼─────────────┤
│八  │紀蓮秀│郵局局號0000000，帳號0000000│同右                      │
├──┼───┼──────────────┼─────────────┤
│九  │黃偵宮│郵局局號0000000，帳號0000000│同右                      │
├──┼───┼──────────────┼─────────────┤
│十  │楊裕民│郵局局號0000000，帳號0000000│同右                      │
├──┼───┼──────────────┼─────────────┤
│十一│蔡佩倚│郵局局號0000000，帳號0000000│同右                      │
├──┼───┼──────────────┼─────────────┤
│十二│周瑩英│郵局局號0000000，帳號0000000│同右                      │
├──┼───┼──────────────┼─────────────┤
│十三│廖憲章│郵局局號0000000，帳號0000000│同右                      │
├──┼───┼──────────────┼─────────────┤
│十四│余新傳│郵局局號0000000，帳號0000000│同右                      │
├──┼───┼──────────────┼─────────────┤
│十五│張勝峰│郵局局號0000000，帳號0000000│同右                      │
└──┴───┴──────────────┴─────────────┘
附表二：扣案ＳＩＭ預付卡
┌──┬───┬───────┬──────────┬─────────┐
│編號│申請人│  電信公司    │電  話  號  碼      │    備       考   │
├──┼───┼───────┼──────────┼─────────┤
│一  │辛○○│台灣大哥大公司│0000000000│                  │
├──┼───┼───────┼──────────┼─────────┤
│二  │庚○○│東信公司      │0000000000│                  │
├──┼───┼───────┼──────────┼─────────┤
│三  │丙○○│台灣大哥大公司│0000000000│                  │
├──┼───┼───────┼──────────┼─────────┤
│四  │丑○○│台灣大哥大公司│0000000000│                  │
├──┼───┼───────┼──────────┼─────────┤
│五  │壬○○│遠傳公司      │0000000000│                  │
└──┴───┴───────┴──────────┴─────────┘
附表三：扣案ＳＩＭ卡
┌──┬───┬──────┬──────────┬──────────┐
│編號│申請人│  公司名稱  │電    話    號    碼│    備       考     │
├──┼───┼──────┼──────────┼──────────┤
│一  │乙○○│中華電信公司│0000000000│共欠費二千零二十六元│
│    │      │            │0000000000│，原審卷260頁。     │
├──┼───┼──────┼──────────┼──────────┤
│二  │庚○○│台灣大哥大公│0000000000│共欠費四千三百三十二│
│    │      │司          │                    │元，原審卷256頁。   │
├──┼───┼──────┼──────────┼──────────┤
│三  │丑○○│遠傳公司    │0000000000│共欠費一萬二千零六十│
│    │      │            │0000000000│二元，原審卷327,328 │
│    │      │            │                    │頁。                │
├──┼───┼──────┼──────────┼──────────┤
│四  │子○○│遠傳公司    │0000000000│共欠費一萬七千零十元│
│    │      │            │                    │，原審卷329頁。     │
├──┼───┼──────┼──────────┼──────────┤
│五  │己○○│遠傳公司    │0000000000│至四月底，共欠費一萬│
│    │      │            │                    │四千八百零六元，於九│
│    │      │            │                    │十年七月二日繳款結清│
│    │      │            │                    │，原審卷330 頁，本院│
│    │      │            │                    │更二審卷71頁。      │
├──┼───┼──────┼──────────┼──────────┤
│六  │丁○○│東信公司    │0000000000│共欠費一萬四千四百六│
│    │      │            │                    │十一元，原審卷340,34│
│    │      │            │                    │1頁                 │
└──┴───┴──────┴──────────┴──────────┘
附表四：
┌──┬───┬────────────────────────────┐
│編號│被害人│      被    害    日    期    及    經    過            │
├──┼───┼────────────────────────────┤
│一  │謝奇庭│於九十年一月十九日見跳蚤雜誌廣告，與自稱「徐先生」之人，│
│    │      │以行動電話號碼0000000000號聯絡，於九十年一月十│
│    │      │九日匯款二萬元至黃偵宮郵局帳戶。                        │
├──┼───┼────────────────────────────┤
│二  │蔡欣芸│於九十年二月五日見自由時報上之分類廣告，與自稱「謝小姐」│
│    │      │之人以電話號碼000000000、0000000000號│
│    │      │聯絡，依照一名自稱「賴志明」之男子指示，於九十年二月七日│
│    │      │匯款一萬三千五百元、於九十年二月七日匯款一萬三千五百元，│
│    │      │至王莉玲郵局帳戶；於九十年二月八日匯款一萬五千元、三萬元│
│    │      │至黃偵宮郵局帳戶，匯款一萬五千元至王莉玲郵局帳戶；於九十│
│    │      │年二月九日匯款一萬五千元至王莉玲郵局帳戶；於九十年二月十│
│    │      │二日匯款一萬三千元、一萬二千元、於九十年二月十三日匯款一│
│    │      │萬元、一萬元、九十年二月十四日匯六千元至紀鼎乾郵局帳戶。│
├──┼───┼────────────────────────────┤
│三  │李雅強│於九十年二月九日見跳蚤市場雜誌廣告，與自稱「許先生」之人│
│    │      │，以行動電話號碼0000000000號聯絡，於九十年二月│
│    │      │九日匯款六千五百元至紀蓮秀帳戶。                        │
├──┼───┼────────────────────────────┤
│四  │張靜宜│於九十年二月間某日見自由時報上之廣告，與自稱「謝小姐」之│
│    │      │人以行動電話號碼0000000000、000000000│
│    │      │一號聯絡，於九十年二月十三日匯款五萬元至紀鼎乾帳戶、匯款│
│    │      │七萬五千元至黃偵宮帳戶、匯款二萬七千元至紀蓮秀帳戶；於九│
│    │      │十年二月十四日匯款十一萬一千元至黃偵宮郵局帳戶、匯款五萬│
│    │      │元至紀蓮秀郵局帳戶。                                    │
├──┼───┼────────────────────────────┤
│五  │林絹坤│於九十年二月二十日見自由時報分類廣告，與自稱某先生之人以│
│    │      │不詳電話號碼聯絡，於九十年二月二十三日匯款九千元至黃偵宮│
│    │      │之郵局帳戶。                                            │
├──┼───┼────────────────────────────┤
│六  │段怡如│於九十年三月中旬某日見夾報廣告，與自稱「徐永良」之人以電│
│    │      │話號碼0000000000號聯絡，於九十年三月二十二日匯│
│    │      │款一萬五千六百元至紀蓮秀郵局帳戶；另於九十年三月二十三日│
│    │      │匯款一萬元、於九十二年三月二十七日匯款一萬元、八千元、於│
│    │      │九十年三月二十九日匯款八千元至張秀美郵局帳戶。          │
├──┼───┼────────────────────────────┤
│七  │楊家鳳│於九十年三月二日見自由時報上之分類廣告，與自稱「徐永良」│
│    │      │之人，以電話號碼0000000000號聯絡，於九十年三月│
│    │      │二十一日匯款三萬二千元至紀蓮秀郵局帳戶，於九十年三月二十│
│    │      │三日匯款三萬元至周復興郵局帳戶；於九十年五月二日匯款一萬│
│    │      │元至張秀美郵局帳戶。                                    │
├──┼───┼────────────────────────────┤
│八  │蕭秀娟│於九十年三月六日見報紙分類廣告，與自稱「徐永良」之人，以│
│    │      │電話號碼0000000000號聯絡，於九十年三月十一日匯│
│    │      │款四萬六千五百元、於九十年三月十二日匯款二萬四千元、於九│
│    │      │十年三月十三日匯款二萬元至紀蓮秀郵局帳戶。              │
├──┼───┼────────────────────────────┤
│九  │吳俊男│於九十年三月二十日見跳蚤市場雜誌上之廣告，向自稱「陳小姐│
│    │      │」之人以行動電話號碼0000000000號聯絡，於九十年│
│    │      │三月二十日匯款一萬八千零五十元至紀蓮秀郵局帳戶。        │
├──┼───┼────────────────────────────┤
│十  │林惠珍│於九十年四月五日見聯合報上分類廣告，與自稱「張永祥」之人│
│    │      │以行動電話號碼0000000000號聯絡，於九十年四月十│
│    │      │日匯款五萬元、於九十年四月十二日匯款三萬元、於九十年四月│
│    │      │十八日匯款五萬五千二百元、於九十年四月十九日匯款七千元、│
│    │      │二萬三千元至紀鼎乾郵局帳戶。                            │
├──┼───┼────────────────────────────┤
│十一│王嘉蕙│於九十年四月十二日見夾報廣告，與自稱「張郁娟」之人以電話│
│    │      │號碼0000000000號聯絡，於九十月十三日匯款二萬九│
│    │      │千八百元至蕭松濤郵局帳戶。                              │
├──┼───┼────────────────────────────┤
│十二│王宏嘉│於九十年四月十三日見夾報廣告，與自稱「許先生」之人以行動│
│    │      │電話號碼0000000000號聯絡，於九十年四月十三日匯│
│    │      │款一萬二千元、九十四月十六日匯款一萬二千元至張秀美郵局帳│
│    │      │戶。                                                    │
├──┼───┼────────────────────────────┤
│十三│施仁杰│於九十年四年月十六日見聯合報上分類廣告，與自稱「徐先生  │
│    │      │」之人，以行動電話號碼0000000000號聯絡，於九十│
│    │  │年四月十六日匯款四千五百元、九十年四月十七日匯款四千五百│
│    │      │元至張秀美郵局帳戶。                                    │
├──┼───┼────────────────────────────┤
│十四│顏文卿│於九十年四月十八日見夾報廣告，與自稱「李小姐」之人以行動│
│    │      │電話號碼0000000000號聯絡，於九十年四月十九日匯│
│    │      │款四千元至紀鼎乾郵局帳戶，於九十年四月二十日匯款六千元至│
│    │      │紀鼎乾郵局帳戶、匯款八千元至張秀美郵局帳戶。            │
├──┼───┼────────────────────────────┤
│十五│吳桂琴│於九十年四月十八日見夾報廣告，與自稱「李小姐」之人以行動│
│    │      │電話號碼0000000000號聯絡，於九十年四月十八日匯│
│    │      │款四千五百元、四千五百元至張秀美郵局帳戶，於九十年四月十│
│    │      │九日匯款一萬元至張秀美郵局帳戶。                        │
├──┼───┼────────────────────────────┤
│十六│劉惠鳳│於九十年四月二十七日見夾報廣告，與自稱「李小姐」之人以電│
│    │      │話號碼0000000000號聯絡，於九十年四月三十日匯款│
│    │      │一萬五千元、四萬零六百七十四元、八萬元至張秀美郵局帳戶，│
│    │      │及以自動提款機轉帳五萬五千元至張秀美郵局帳戶。          │
├──┼───┼────────────────────────────┤
│十七│黃復興│於九十年四月二十七日見夾報廣告，與自稱「陳俊宏」之人以行│
│    │      │動電話號碼0000000000號聯絡，於九十年四月二十七│
│    │      │日匯款一萬二千元至林洲緒郵局帳戶。                      │
├──┼───┼────────────────────────────┤
│十八│吳勝錦│於九十年四月中旬某日，見跳蚤市場雜誌上之廣告，以不詳之電│
│    │      │話號碼聯絡，於九十年四月中旬某日，匯款四千四百元至廖建龍│
│    │      │郵局帳戶。                                              │
└──┴───┴────────────────────────────┘
附表五：警方查獲時扣得物品
┌──┬─────────────┬───┬──────────────┐
│編號│  物    品    名    稱    │數  量│    備        考            │
├──┼─────────────┼───┼──────────────┤
│一  │被害人名冊（通訊錄）      │二本  │                            │
├──┼─────────────┼───┼──────────────┤
│二  │月帳單                    │三張  │                            │
├──┼─────────────┼───┼──────────────┤
│三  │廣告稿                    │三張  │                            │
├──┼─────────────┼───┼──────────────┤
│四  │行動電話手機              │十三支│原判決誤為十五具。          │
└──┴─────────────┴───┴──────────────┘
                                                                      Ａ
